【裁判字號】    97,裁,4581
【裁判日期】    970925
【裁判案由】    礦業法
【裁判全文】
最  高  行  政  法  院  裁  定
                                      97年度裁字第4581號
上  訴  人  甲○○
訴訟代理人  蔡宜真  律師
被 上訴 人  經濟部
代  表  人  乙○○
上列當事人間礦業法事件，上訴人對於中華民國97年7月3日臺北
高等行政法院97年度訴字第793號判決，提起上訴，本院裁定如
下：
    主  文
上訴駁回。
上訴審訴訟費用由上訴人負擔。
    理  由
一、按對於高等行政法院判決之上訴，非以其違背法令為理由，
    不得為之，行政訴訟法第242條定有明文。依同法第243條第
    1項規定，判決不適用法規或適用不當者，為違背法令；而
    判決有同條第2項所列各款情形之一者，為當然違背法令。
    是當事人對於高等行政法院判決上訴，如依行政訴訟法第24
    3條第1項規定，以高等行政法院判決有不適用法規或適用不
    當為理由時，其上訴狀或理由書應有具體之指摘，並揭示該
    法規之條項或其內容；若係成文法以外之法則，應揭示該法
    則之旨趣；倘為司法院解釋或本院之判例，則應揭示該判解
    之字號或其內容。如以行政訴訟法第243條第2項所列各款情
    形為理由時，其上訴狀或理由書，應揭示合於該條項各款之
    事實。上訴狀或理由書如未依此項方法表明，或其所表明者
    與上開法條規定不合時，即難認為已對高等行政法院判決之
    違背法令有具體之指摘，其上訴自難認為合法。
二、本件上訴人對於臺北高等行政法院判決上訴，主張：被上訴
    人以其於民國95年7月12日以經授務字第09520110630號處分
    書，命上訴人除維護礦場水土保持之必要措施外，所領之臺
    濟採字第5217號採礦權應予全礦停止工作，嗣被上訴人所屬
    礦務局於95年10月20日、12月4日派員實施現場會勘結果，
    發現該礦場後續仍有作業情事，且經苗栗縣政府亦函復並無
    另依水土保持法請上訴人辦理水土保持工程或緊急防災等工
    作，被上訴人遂依礦業法第57條第1項及第39條第1項第1款
    規定，以96年2月5日經授務字第09620104370號處分書廢止
    上訴人所領臺濟採字第5217號礦業權，並自即日起辦理礦業
    權消滅登記，附款註明依礦業登記規則第43條規定，上訴人
    原領採礦執照、礦區圖及礦場登記證應於96年2月28日前向
    所屬礦務局撤銷。惟被上訴人命其全礦停止工作處分後，認
    定上訴人仍有逕行開挖運出形成地表裸露情形，顯有誤認，
    依中央氣象局所公布95年苗栗逐日雨量報告顯示，經常豪大
    雨，當時氣象實無法進行山區工作，由現場彩色照片可顯示
    係因山區大雨所造成之土石滑落之自然現象，並非上訴人所
    為。又被上訴人並未告知進行水土保持工程，應先踐行申請
    程序。而原判決僅以苗栗縣政府表示未指示上訴人進行水土
    保持工程，即認定上山道路有車輛行走搬運形成路面壓實，
    乃是上訴人進行挖礦之行為，而非進行水土保持工程，此認
    定亦有理由不備之違法。又95年7月24日會勘前，上訴人已
    完成水土保持工作，原審竟以95年10月20日會勘紀錄「無立
    即危險殘留物之存在」認定上訴人未為水土保持工程，而係
    認定上訴人有開挖土石情形，實有判決理由矛盾之違法。再
    者，礦業法第57條之適用，應考量個案正義，先採手段較為
    輕微方式，以符合比例原則，不應逕為廢止礦業權之決定，
    原審不查，認定被上訴人原處分並無違誤，自有適用法規不
    當之違法等語，雖以該判決違背法令為由，惟核其上訴理由
    ，係就原審取捨證據、認定事實之職權行使，指摘其為不當
    ，並就原審已論斷者，泛言未論斷，或就原審所為論斷，泛
    言其論斷矛盾，而非具體表明合於不適用法規、適用法規不
    當、或行政訴訟法第243條第2項所列各款之情形，難認對該
    判決之如何違背法令已有具體之指摘。依首開規定及說明，
    應認其上訴為不合法。
三、據上論結，本件上訴為不合法。依行政訴訟法第249條第1項
    前段、第104條、民事訴訟法第95條、第78條，裁定如主文
    。
中    華    民    國    97    年    9     月    25    日
                    最高行政法院第三庭
                        審判長法官  黃  璽  君
                              法官  吳  慧  娟
                              法官  鄭  忠  仁
                              法官  黃  本  仁
                              法官  吳  東  都
以  上  正  本  證  明  與  原  本  無  異
中    華    民    國    97    年    9     月    26    日
                              書記官  彭  秀  玲


司法院資訊處製作；財團法人民間司法改革基金會備份。
